臺灣臺北地方法院民事判決　　　　　　　99年度保險字第42號
　　原　　　告　林龍發
　　訴訟代理人　蘇千晃律師
　　被　　　告　泰安產物保險股份有限公司
　　法定代理人　李松季
　　訴訟代理人　徐國書
上列當事人間給付保險金事件，經本院於中華民國100年1月5日
言詞辯論終結，判決如下：
    主  文
原告之訴及假執行之聲請均駁回。
訴訟費用由原告負擔。
    事實及理由
甲、程序方面：
    本件被告法定代理人於起訴時為陳朝亨，繼於本院審理期間
    變更為李松季，業據其聲明承受訴訟並提出公司變更登記事
    項卡為證（見本院卷第180頁至第182頁），經核無不合，應
    予准許。
乙、實體方面：
一、原告起訴主張：伊於民國96年6月26日下午2時21分許，在台
    南縣善化鎮○○路與興華路口，騎乘車號H5Y-608 號機車與
    訴外人陳昭銘駕駛車號0061-UM 號自用小客車發生車禍（下
    稱系爭車禍），致伊受有「左側股骨頸骨折」傷害，並導致
    「兩下肢肌力重度損傷，左側為零，右側0-1 ，合併胸脊柱
    側彎」等傷害，經財團法人奇美醫院醫院柳營分院（下稱奇
    美醫院）於97 年9月10日出具勞工保險殘廢診斷書，並經勞
    工保險局（下稱勞保局）以97年12月30日保給殘字第097608
    74330號函核定伊殘廢等級由勞工保險殘廢給付標準表（下
    稱勞保殘廢給付標準表）第7等級加重為第2等級。而本件依
    94 年6月8日修正強制汽車責任保險給付標準第3條規定，殘
    廢等級為強制汽車責任保險給付標準表（下稱強制險殘廢給
    付標準表）第2等級者，給付標準為新台幣（下同）125萬元
    ，殘廢等級為第7 等級者，給付標準為55萬元。則依強制汽
    車責任保險給付標準第5 條規定，被告應理賠加重殘廢等級
    部分之差額即70萬元保險金。詎被告僅給付保險金184,000
    元，尚短付516,000元，爰依強制汽車責任保險法第25條第1
    項與強制汽車責任保險給付標準第3條及第5條規定，請求被
    告給付差額保險金等情。並聲明：(一)被告應給付原告516,00
    0元及自起訴狀繕本送達翌日起至清償日止，按年息5% 計算
    之利息。(二)願供擔保聲請宣告假執行。
二、被告則以：原告本屬小兒麻痺患者，其左下肢遺存顯著運動
    障害，於63年間向勞保局加保前之殘廢程度為勞保殘廢給付
    標準表之第141項第7等級，並於71 年3月間經鑑定為中度肢
    障。原告在發生系爭車禍後，雖經勞保局核定為勞保殘廢給
    付標準表之第2等級殘廢，惟依勞保局99年11月4日保給殘字
    第09910279650 號函所示，原告並非僅以下肢機能障害提出
    申請，而係綜合評斷原告身體現遺存障害核定為第2 等級殘
    廢。況系爭車禍僅造成原告左股骨頸骨折，並未造成其右下
    肢及脊柱傷害，且奇美醫院出具之殘廢診斷書「主要運動範
    圍可活動度數」係記載原告胸腰椎活動範圍受限，顯與系爭
    車禍造成原告受傷部位無關，至於「脊柱遺存顯著畸形」，
    此乃小兒麻痺患者之經常後遺症，更與系爭車禍害無關。原
    告執此主張其係因系爭車禍加重為第2 等級殘廢，顯無理由
    。又系爭車禍造成原告左側股骨頸骨折，屬一下肢喪失運動
    機能，屬強制險殘廢給付標準表之第6 等級殘廢，原告僅得
    請求理賠加重殘廢等級之差額保險金13萬元，然兩造前已協
    議由伊理賠原告35萬元，並扣除原告與陳昭銘間和解金166,
    000元，伊已給付原告184,000元，原告不得再請求給付保險
    金等語，資為抗辯。並聲明：(一)原告之訴及假執行之聲請均
    駁回。(二)如受不利判決，願供擔保聲請宣告免為假執行。
三、兩造不爭執事項：
(一)、原告原患有小兒麻痺症，自63年7月8日起陸續向勞保局加保
    勞工保險，其於63年7月8日前之殘廢程度符合勞保局殘廢給
    付標準表第141項第7等級。嗣於71 年3月間鑑定原告屬中度
    肢障、96年10月17日鑑定為重度肢障，此有勞保局97年12月
    30 日保給殘字第09760874330號函、勞保局特約醫師審查意
    見、原告病情摘要、台南縣政府函及原告身心障礙個案基本
    資料登錄附卷可參（分見本院卷第10頁至第11頁、第55頁、
    第38頁、第148頁至第150頁）。
(二)、陳昭銘以其所有車號0061-UM 號自用小客車，向被告投保強
    制汽車責任保險。陳昭銘駕駛上開車輛，於96 年6月26日下
    午2 時21分許，在台南縣善化鎮○○路與興華路路口，與原
    告騎乘車號H5Y-608 號重型機車發生車禍（即系爭車禍），
    原告受有左側股骨頸移位性骨折傷害，並於96年7月1日在奇
    美醫院接受骨折固定手術，於96年7月6日出院等情，此有台
    南縣警察局道路交通事故當事人登記聯單、原告病情摘要及
    病歷資料附卷可參（見本院卷第7頁、第39頁、第99頁至第1
    47頁）。
(三)、原告與陳昭銘於96年7月19日經調解成立，陳昭銘同意賠償
    原告醫療費用、療養費、汽車修復費等一切民事上可得請求
    之權利共計166,000元（含強制汽車責任險理賠），此有台
    南縣善化鎮調解委員會調解筆錄附卷可參（見本院卷第67頁
    ）。
(四)、原告於97年9月10日經奇美醫院診斷為為兩下肢肌力重度損
    傷，左側為零，右側0-1，合併胸脊柱側彎，兩上肢肌力正
    常，勞動力可行輕便工作乙節，此有奇美醫院勞工保險殘廢
    診斷書及勞保局特約醫師審查意見附卷可參（見本院卷第52
    頁至第55頁）。
(五)、原告向勞保局申請勞保職業傷病殘廢給付，經勞保局審查後
    認定：「台端（指原告）原有小兒麻痺症，於63年7月8日加
    保前殘廢程度已符合殘廢給付標準表第7等級，給付標準440
    日，惟係屬加保生效前之殘廢程度，應不予給付。又所患於
    97年9月10日診斷殘廢時之殘廢程度符合同表第2等級，給付
    標準1,000日，依前揭規定，經扣除加保前應不予給付之440
    日，給付標準為560 日，又台端於保險有效期間殘廢程度加
    重部分係屬職業傷害所致，依前揭規定，應增給50% ，即應
    發給840日職業傷害殘廢給付，計537,600元」等情，此有勞
    保局97年12月30日保給殘字第09760874330號函附卷可參（
    見本院卷第10頁至第11頁）。
(六)、被告因系爭車禍已理賠原告184,000元保險金，此有支票乙
    紙在卷可參（見本院卷第12頁）。
四、原告主張其因系爭車禍致原有殘廢等級由強制險殘廢給付標
    準表之第7等級加重為第2等級，依強制汽車責任保險法之規
    定請求被告給付殘廢等級加重部分之差額保險金等情，為被
    告所否認，並以上開情詞置辯。則本件兩造爭點厥為：系爭
    車禍是否造成原告由第7等級殘加重第2等級殘之原因？茲析
    述如后：
(一)、按當事人主張有利於己之事實者，就其事實有舉證之責任，
    民事訴訟法第277 條前段定有明文。又民事訴訟如係由原告
    主張權利者，應先由原告負舉證之責，若原告先不能舉證以
    證實自己主張之事實為真實，則被告就其抗辯事實即令不能
    舉證，或其所舉證尚有瑕疵，亦應駁回原告之請求，此有最
    高法院17 年上字第917號判例意旨可資參照。復按保險人於
    被保險汽車發生汽車交通事故時，依強制汽車責任保險法規
    定對請求權人負保險給付之責；而受害人因汽車交通事故，
    致原有殘廢程度加重，應按加重之殘廢等級給付標準扣除原
    殘廢給付標準給與之，強制汽車責任保險法第25條第1 項及
    強制汽車責任保險給付標準第5 條分別定有明文。本件原告
    主張系爭車禍除造成其「左側股骨頸移位性骨折」傷害外，
    另導致「兩下肢肌力重度損傷，左側為零，右側0-1 ，合併
    胸脊柱側彎」等身體障害，故殘廢等級由強制險殘廢給付標
    準表之第7等級加重為第2等級等情，既為被告所否認，則原
    告自應就其主張系爭車禍造成右下肢及脊柱側彎等肢體障害
    部分，負舉證責任。
(二)、查勞保局以99年9月23日保給殘字第09910238870號函檢附特
    約醫師審查意見載稱：「原有小兒麻痺症，於96年7月1日因
    外傷造成左股骨頸手術，復於96 年9月12日因傷害位脫失再
    手術。原有小兒麻痺症於入院時之記載為左下肢縮短、肌肉
    萎縮及垂足，於71 年3月間鑑定為中度肢障。於加保前（63
    年7月8日）應為左下肢遺有顯著運動障害，為141項7等級…
    目前兩下肢肌力重度損傷，左側為零，右側0-1 。合併胸脊
    柱側彎…綜合審為2等級」等語（見本院卷第55 頁），足見
    原告在系爭車禍前已屬小兒麻痺患者，經奇美醫院手術治療
    系爭車禍造成原告左股骨頸骨折，嗣經奇美醫院鑑定為「兩
    下肢肌力重度損傷，左側為零，右側為0-1 ，合併胸脊柱側
    彎」等情。惟本院向奇美醫院函詢原告因系爭車禍傷害部位
    判定殘障等級及與其原有小兒麻痺症有無關連？奇美醫院則
    以99 年7月22日（99）奇院柳醫字第1572號函檢送原告病歷
    摘要函覆略以：「…病患至本院初診日期為96 年6月26日事
    故後急診。無事故前左下肢肌力可供比對，無法確認與原有
    小兒麻痺症之關連」等語（見本院卷第37頁至第38頁），而
    臺南縣政府以99年11月22日府社身字第0990294436號函檢送
    原告身心障礙個案資料，又僅顯示原告鑑定殘障等級之時程
    ，並無詳細鑑定資料可供辨識原告在系爭車禍發生前殘障之
    部位。嗣經本院向勞保局函詢系爭車禍是否為造成原告如上
    開特約醫師審查意見所稱：「目前兩下肢肌力重度損傷，左
    側為零，右側0-1」之原因？經勞保局以99年11月4日保給殘
    字第09910279650號函覆稱：「查林龍發先生（指原告）於
    97 年9月10日因神經障害及脊柱障害診斷殘廢，據診斷書載
    其診斷殘廢當時兩下肌肌力重度損傷，左側為零，右側0-1
    ，合併脊柱側彎、兩上肢肌力正常，經綜合審查，其殘廢程
    度雖已達殘廢給付標準表第6項『中樞神經系統機能之病變
    ，引起截癱或偏癱之程度』，惟其診斷殘廢時之勞動力尚可
    行輕便工作，並非完全喪失工作能力，本局乃依當時適用之
    勞工保險條例第55條第6 項比照殘廢給付標準表神經障害審
    核原則，綜合審定為第2 等級。因其並非僅以下肢機能障害
    提出申請，本局之核定亦非僅就其兩下肢障核定為『兩下肢
    均喪失機能者』」等語（見本院卷第84頁），足見勞保局僅
    就原告遺存身體障害申請勞保給付事項綜合判定殘障等級，
    並未回覆本院所詢關於系爭車禍是否造成原告「右下肢肌力
    0-1 」及「合併脊柱側彎」之原因。則原告現所遺存「右下
    肢肌力0-1 」及「合併脊柱側彎」等障害，究係系爭車禍所
    造成或係原告本身小兒麻痺症之後遺症？殊非無疑。從而，
    原告徒以勞保局認定殘廢等級函文主張其因系爭車禍殘廢等
    級由第7級加重至第2級云云，尚難採信。
(三)、原告另主張其自96 年7月1日至97年9月10日止，即自發生系
    爭車禍後至經奇美醫院診斷為殘廢期間，並未再遭受其他外
    力傷害，故系爭車禍造成其右下肢損傷合併脊柱側彎原因云
    云，並以行政院衛生署中央健康保險局檢送原告門診就醫記
    錄明細表為據（見本院卷第96頁至第97頁）。惟查，原告因
    系爭車禍送往奇美醫院急診，依該醫院急診護理紀錄單「護
    理與病情」欄記載急診原因：「訴受傷左臀疼痛不適入評估
    雙腳有萎縮…」（見本院卷第104 頁），而入院護理評估單
    關於「活動與運動型態」欄亦記載：「雙下肢小兒麻痺，左
    腳閉鎖性骨折」等語（見本院卷第139 頁），可見原告在系
    爭車禍前，已屬兩下肢小兒麻痺患者，並非只有左下肢呈現
    小兒麻痺症。而小兒麻痺症（poliomyelitis ）學名為「急
    性脊髓灰白質症」，因病毒侵犯脊髓的運動神經元（即神經
    細胞），造成的肢體麻痺、肌力不均衡，又因常期使用不當
    與保護不週，漸漸導致兩腿長度不等、關節攣縮及脊椎側彎
    等情狀，另參照奇美醫院97 年9月10日出具之勞工保險殘廢
    診斷書診斷成殘之傷病名稱亦載明：「小兒麻痺後遺症」（
    見本院卷第8頁），可見原告日後經診斷為「右下肢肌力0-1
    」及「合併脊柱側彎」等障害，應屬小兒麻痺症後遺症，而
    與系爭車禍無關，否則奇美醫院早在原告入院時應診斷系爭
    車禍亦造成其右下肢及脊椎等障害，無須事隔年餘再於勞工
    保險殘廢診斷書記載其係因小兒麻痺後遺症成殘。足見原告
    徒以其未再受外力傷害為由，逕而主張右下肢及脊柱側彎等
    障害均係系爭車禍所致云云，尚乏據可徵，自無足採。
五、綜上而論，原告既無法舉證證明「右下肢肌力0-1 」及「合
    併脊柱側彎」等障害與系爭車禍間有何因果關係，則原告主
    張系爭車禍造成其殘廢等級由強制險殘廢給付標準表之第7
    等級加重為第2等級，並依強制汽車責任保險法第25條第1項
    規定與強制汽車責任保險給付標準第3條及第5條規定，請求
    被告給付加重殘廢等級保險金516,000 元及法定遲延利息，
    為無理由，應予駁回。又原告之訴既經駁回，則其假執行之
    聲請，自失所附麗，應併予駁回。
六、本件事證已臻明確，兩造其餘攻擊防禦方法，及未經援用之
    證據，經本院斟酌後，認均不足以影響本判決之結果，自無
    逐一詳予論駁之必要，併此敘明。
七、訴訟費用負擔之依據：民事訴訟法第78條。
中    華    民    國   100    年    1    月    19    日
                       民事第六庭法官  傅中樂
以上正本係照原本作成。
如對本判決上訴，須於判決送達後20日內向本院提出上訴狀。如
委任律師提起上訴者，應一併繳納上訴審裁判費。
中    華    民    國   100    年    1    月    19    日
                               書記官  陳素卿